臺灣高等法院臺南分院刑事附帶民事訴訟判決
　　　原　　　告　丁　○　○
　　　被　　　告　乙　○　○
　　　右　一　人
　　　法定代理人　吳　崇　
右列被告因偽造文書等案件（九十一年度重上更一字第一七一號），原告提起附帶民
事訴訟，請求損害賠償，本院判決如左：
      主      文
原告之訴及假執行之聲請均駁回。
      事      實
一、原告方面：
  (一)聲明：求為判決，被告應賠償原告丁○○新臺幣（下同）壹億元、己○○貳億元
          、丙○○壹億元，並願供擔保，聲請宣告假執行。
  (二)陳述：被告乙○○係華南銀行永康分行職員，明知甲○○、戊○○以辦理鑑價為
          由，誘騙被害人丁○○等人辦理對保，並未經通知被害人等，即領取貸款
          並逕行辦理抵押權登記等犯罪事實，業據被害人丁○○、己○○、丙○○
          、方瑞洋、邱桂美指訴綦詳，並經證人曾振旺於調查站及原審審理時證述
          在卷，復有臺南縣新化地政事務所八十六年八月三十一日八十六所一字第
          七八二六號函送之本件抵押權設定登記全案卷宗一卷、協議書、切結書附
          卷足參。又被告甲○○為正實建設公司負責人，正實建設公司所興建之房
          屋買受人均係與其接洽買賣事宜，買賣款項亦係交付甲○○收受，對於該
          等房屋之設定抵押事宜，焉得諉為不知。且被害人等人向華南銀行申請貸
          款之消費者貸款契約書上之貸款金額均係被告甲○○所填寫，被害人胡文
          宗、己○○、丙○○、邱桂美等人之八十五年十月二十二日取款憑條亦係
          甲○○填載後交由華南銀行承辦人辦理轉帳等情，業據被告乙○○供陳在
          卷，而被告甲○○於八十五年十月一日（即對保當日）猶簽立買賣契約切
          結書予被害人己○○，欺瞞被害人己○○所購買之不動產價金已全部付清
          ，並未辦理貸款手續等語，有該切結書附於八十六年度偵字第七二九五號
          卷可稽。足見己○○於對保當日係誤信被告甲○○、戊○○所稱，當日所
          辦，係為方便日後過戶及辦理保存登記云云之說辭。被告甲○○辯稱：本
          件貸款均委由代書戊○○辦理，伊不知代書超貸，也不知華南銀行與代書
          未通知各貸款戶云云，顯係卸責之詞，不足採信。另被告戊○○於本案辦
          理對保手續前之八十五年七月三日為被告甲○○及被害人丁○○撰擬協議
          書，內容載明被害人丁○○購買房屋及土地總價金八百九十萬元已全數付
          清，有協議書一份附於八十六年度偵字第七二二六號卷可資佐證，是被告
          戊○○對於承買戶之繳款情形，自難諉為不知。且被告戊○○於八十五年
          十月一日，在名人世家招待所辦理對保及簽約事宜時亦在現場，而當天被
          害人己○○因錢已付清，表示不必辦理貸款，惟經被告戊○○告知，係為
          方便產權過戶及保存登記云云，戊○○遂再偽造不實之抵押權設定申請書
          ，於八十五年十月十五日持向臺南縣新化地政事務所辦理抵押權設定登記
          ，使該地政事務所公務員將此不實之抵押權設定事項登載於職務上所掌之
          土地及建築改良物登記簿上，足生損害於公眾對於地政機關地籍登載之信
          賴及丁○○、己○○、丙○○、方瑞洋、邱桂美等人。嗣方瑞洋於八十五
          年十月二十一日發現甲○○以其所購買房地向華南銀行貸得六百三十萬元
          ，較其當初授權貸款三百萬元額度超出三百三十萬元，乃與甲○○理論。
          甲○○、戊○○為順利取得其貸款，乃由戊○○書立切結書，註明甲○○
          同意於十五日內返還該超額貸款三百三十萬元，否則願將另一房地交由方
          瑞洋自由處分，且借用期間之貸款利息由甲○○繳納，方瑞洋因而同意方
          源楚使用其超額之貸款。上開貸款金額嗣於八十五年十月二十二日撥放於
          丁○○等人帳戶內，甲○○乃以丁○○、己○○、丙○○、邱桂美等人先
          前蓋印完畢之取款憑條上偽填之貸款金額，另由戊○○於方瑞洋蓋印之取
          款憑條上填寫之貸款金額後，由甲○○持交華南銀行永康分行承辦員，致
          使銀行承辦員陷於錯誤而將丁○○等人之貸款金額由其等之帳戶內轉帳至
          甲○○設於該分行之帳戶內。嗣因甲○○未向華南銀行繳交貸款利息，經
          華南銀行於八十六年三月間通知各貸款戶繳納貸款利息，丁○○、己○○
          、丙○○、方瑞洋、邱桂美始知受騙。被告乙○○竟與甲○○、戊○○為
          犯意聯絡及行為分擔，共謀侵害原告之財產權，自屬共同侵權行為，被告
          華南銀行永康分行為其僱用人，依民法第一百八十八條及第一百八十五條
          規定，自應依法帶負賠償責任。
二、被告方面：
  (一)聲明：求為判決如主文所示，並陳明如受不利判決，願供擔供請准免為宣告假執
          行。
  (二)陳述：被告並非華南銀行永康分行經理，且華南銀行永康分行非本案刑事案件被
          告，其餘引用刑事訴訟所主張陳證。
      理      由
一、按刑事訴訟諭知無罪、免訴或不受理之判決者，應以判決駁回原告之訴，刑事訴
    訟法第五百零三條第一項前段定有明文。
二、本件被告乙○○被訴幫助偽造文書等案件，業經臺灣臺南地方法院諭知無罪，檢
    察官不服原判決提起上訴後，亦經本院判決上訴駁回在案。依照首開規定，自應
    駁回原告附帶提起之民事訴訟，其假執行之聲請因亦無所附麗，另對僱用人請求
    連帶負賠償責任，自屬無據，應均予駁回。
三、據上論斷，應依刑事訴訟法第五百零三條第一項前段，判決如主文。
中    華    民    國      九十一      年    十二      月      三十一    日
                                  臺灣高等法院臺南分院刑事第一庭
                                      審判長法官  茆    臺    雲
                                            法官  蔡    長    林
                                            法官  李    文    福
右正本證明與原本無異。
不得上訴。
                                      法院書記官  李    良    倩
中    華    民    國      九十二      年      一      月      二        日
